【裁判字號】    97,訴,1729
【裁判日期】    971118
【裁判案由】    偽造有價證券
【裁判全文】
臺灣臺北地方法院刑事判決      九十七年度訴字第一七二九號
公  訴  人  臺灣臺北地方法院檢察署檢察官
被      告  乙○○
                      8號
選任辯護人  張衛航律師
            陳勵新律師
            林美倫律師
上列被告因偽造有價證券案件，經檢察官提起公訴（九十七年度
偵字第七一一四號），本院判決如下：
    主  文
乙○○無罪。
    理  由
一、公訴意旨略以：被告乙○○意圖供行使之用，明知未經告訴
    人即證人丁○○之授權或同意，竟於民國九十六年十一月十
    日，在台北市松山區○○○路二０七號七樓之十，利用其保
    管福軒資產管理有限公司（下稱福軒公司）所有空白支票本
    （戶名：福軒資產管理有限公司，付款人：大眾銀行敦化分
    行、帳號：第000000000000號）之機會，以自
    行刻製之「福軒資產管理有限公司」、「丁○○」大小章各
    一枚，持以盜蓋於前開支票存款帳戶第ＡＳ0000000
    號、ＡＳ0000000號支票上，並擅自填載支票金額與
    支票應記載事項如附表所示而完成發票行為，以此方式偽造
    上開支票二紙，並將之交付名捷仲介有限公司（下稱名捷公
    司）之陳明珠，作為購買不動產斡旋金而行使，足以生損害
    於告訴人丁○○及支票交易之安全性。嗣因上開支票經提示
    而因發票人簽章不符無法兌現，告訴人丁○○始知上情而報
    警循線查獲，因認被告涉犯刑法第二百零一條第一項之罪嫌
    等語。
二、按犯罪事實應依證據認定之，無證據不得認定犯罪事實，刑
    事訴訟法第一百五十四條第二項定有明文。又認定不利於被
    告之事實，須依積極證據，苟積極證據不足為不利於被告事
    實之認定時，即應為有利於被告之認定，更不必有何有利之
    證據。另刑事訴訟法上所謂認定犯罪事實之證據，係指足以
    認定被告確有犯罪行為之積極證據而言，該項證據自須適合
    於被告犯罪事實之認定，始得採為斷罪資料，最高法院三十
    年上字第八一六號、二十九年上字第三一０五號判例要旨可
    資參照。
三、按被告以外之人於審判外之陳述，雖不符前四條之規定，而
    經當事人於審判程序同意作為證據，法院審酌該言詞陳述或
    書面陳述作成時之情況，認為適當者，亦得為證據。當事人
    、代理人或辯護人於法院調查證據時，知有第一百五十九條
    第一項不得為證據之情形，而未於言詞辯論終結前聲明異議
    者，視為有前項之同意，刑事訴訟法第一百五十九條之五定
    有明文。查有關本案二紙支票、存證信函、掛號郵件收件回
    執、合作協議書、協議草約、ＡＳ0000000號、ＡＳ
    0000000號支票、被告出具之收據、福軒公司支票存
    款帳戶明細、九十六年一月十九日福軒公司股東名冊、章程
    、福軒公司變更登記表、九十六年六月二十三日福軒公司章
    程、股東出資變動明細表、股東名冊、福軒公司營利事業登
    記證、大眾銀行九十七年四月十五日（９７）敦化發字第四
    五號函暨附件開戶資料影本、支票印鑑卡影本、交易往來明
    細表、本案二紙支票退票理由單、臺北市政府九十七年四月
    十四日府產業商字第０九七八三三六八八００號函暨附件福
    軒公司設立及變更登記表、甲○○之個人之投資明細、存款
    明細、不動產所有權狀、名片、薪資所得等財力文件等具有
    被告以外之人於審判外陳述性質之證據，當事人均知有第一
    百五十九條第一項不得為證據之情形而未於言詞辯論終結前
    聲明異議，且無違反法定程序取得之情形，揆諸前揭說明，
    上開證據均具證據能力，核先敘明。
四、公訴人認被告乙○○涉犯刑法第二百零一條第一項之罪嫌，
    係以被告之供述、證人丁○○、甲○○之證述、大眾銀行九
    十七年四月十五日函暨所附ＡＳ0000000號、ＡＳ0
    000000號支票、退票理由單、開戶資料、印鑑型式等
    資料、ＡＳ0000000號、ＡＳ0000000號支票
    、存證信函為其論據。訊據被告固不否認有持非原支票存款
    帳戶之印章蓋印於ＡＳ0000000號、ＡＳ00000
    00號支票上，並填製如附表所示支票必要記載事項完成發
    票行為並將之交付予名捷公司之陳明珠作為不動產斡旋金使
    用，惟辯稱：伊是福軒公司百分之九十的出資人，並負責福
    軒公司業務經營，本有以福軒公司名義簽發支票之權，所以
    伊就以平日由伊保管之福軒公司大小章蓋用於該等支票，且
    本案支票要購買之不動產也是要登記在福軒公司或福軒公司
    股東甲○○名下，是後來丁○○和甲○○反悔不願配合辦理
    對保才會跳票，伊並無盜刻印章、盜蓋印文或偽造有價證券
    之行為及故意等語。經查：
（一）雖證人丁○○於偵查中證稱：伊沒有同意被告可自行以福
      軒公司名義簽發本案支票等語（偵查卷第八五至八七頁、
      九七至九九頁）；本院審理中證稱：伊才是福軒公司之出
      資人，被告並沒有出資在福軒公司，伊沒有同意過被告可
      以自行簽發支票等語（本院卷第七五至七八頁）、證人甲○○於本院審理中證稱：伊才是福軒公司股東，沒有交付
      福軒公司大小章給被告，也沒有同意被告可以自行刻福軒
      公司大小章或以福軒公司名義開立支票等語（本院卷第七
      八頁反面至八一頁）。惟查：
  １. 有關福軒公司之公司營利事業登記證、發票章、永豐商業
      銀行存摺、空白支票本等物，確係由證人丁○○交由被告
      保管，且福軒公司登記所在地址之租金，亦係由被告支付
      等情，亦經證人丁○○證述在卷（本院卷第七五至七八頁
      ）。又證人丁○○亦於本院審理中證稱：伊握有福軒公司
      的大小章，有需要以福軒公司對外為法律行為時，可以向
      被告拿取相關文件，雙方只有在六月二十四日簽訂的協議
      ，本來還要去律師那裡簽訂進一步的協議，但是後來沒有
      去，也就沒有更進一步的約定等語（本院卷第七八頁），
      足見被告與證人丁○○並未就如何管理福軒公司之事務有
      明確之約定。是本院衡諸被告持有甚為重要之福軒公司公
      司營利事業登記證、發票章、永豐商業銀行存摺、空白支
      票本等物，且持續繳交福軒公司營業所之房屋租金，而證
      人丁○○又未與被告就福軒公司對外為法律行為之權限有
      何具體約定，則被告辯稱：伊因為自認有處理福軒公司事
      務之權限而開立本案支票，已非全然不可採信。
  ２. 被告與證人丁○○有合意以福軒公司名義從事不動產買賣
      投資等事實，業經證人丁○○於本院審理時證稱：因為福
      軒公司要買麗仕飯店，所以要有交易紀錄，並由伊增資到
      二千八百萬，但是實際操作時，麗仕合資案是由福軒佔百
      分之十，被告佔百分之九十，雙方有簽訂兩次合約書，本
      來還有要去在律師見證下另外簽訂，但是後來沒有另外簽
      訂等語（本院卷第七六至七七頁），且有被告與證人丁○○簽訂之九十六年一月十九日協議草約、九十六年六月二
      十四日合作協議書在卷可查（偵查卷第二一頁），足見被
      告確因有與證人丁○○之投資合作事宜，而可分得福軒公
      司買賣麗仕飯店之利潤百分之九十。又證人丁○○亦於本
      院審理中證稱：伊沒有以福軒公司簽訂過租約，但是有去
      過位於敦化北路的福軒公司地址（本院卷第七六反面），
      堪認被告確就福軒公司之營業事項有參與之事實。甚且，
      證人丁○○復證稱：被告說有些費用，所以要把福軒公司
      支票本放在被告那裡比較方便等語（本院卷第七七頁），
      是證人丁○○既係同意被告得以福軒公司支票支付相關費
      用，自堪認被告確有開立福軒公司支票之權。從而，被告
      辯稱伊因有福軒公司經營權而得以福軒公司名義開立本案
      支票一節，亦非全然無據。
  ３. 再者，本案被告以福軒公司名義開立之支票二紙，其用途
      係交予名捷公司作為購買位於花蓮市不動產之斡旋金，且
      原來是要將該不動產登記在福軒公司名下，但是因為銀行
      貸款因素，所以才約定要登記給證人甲○○，證人甲○○
      也因傳真財力證明給證人丙○○等情，業經證人即處理之
      土地代書丙○○到庭證稱：被告有委託伊處理購買花蓮市
      不動產之事宜，交易的借款人是甲○○，保證人是丁○○
      。本來是要登記在福軒公司名下，後來因為銀行認為登記
      在個人名下比較好估價，所以才約定要登記給甲○○。銀
      行和甲○○及丁○○聯絡過，伊也有和甲○○聯絡過，第
      一次和甲○○聯絡時，她表示沒有問題，但是因為她先生
      比較忙，所以要另外約時間，但是第二次再聯絡時，甲○○就說因與被告間有問題，所以他們兩位不願意對保，最
      後也因為沒有對保而沒有下文。過程中甲○○有傳真個人
      之投資明細、存款明細、不動產所有權狀、名片、薪資所
      得等財力證明文件給伊等語在卷（本院卷第八一至八三頁
      ），復經證人甲○○到庭證稱：伊有交付財力證明給代書
      ，是要做不動產投資等語在卷（本院卷第七九頁），且有
      甲○○個人之投資明細、存款明細、不動產所有權狀、名
      片、薪資所得等資料在卷可查（本院卷第二九至五四頁）
      ，足見本案被告開立支票所欲購買之不動產，確有經過證
      人丁○○及證人甲○○之同意，且有將該不動產登記於福
      軒公司或甲○○名下之約定。
  ４. 綜上，本院參諸被告得享有福軒公司投資不動產高達九成
      之利潤，且實際管領福軒公司之公司營利事業登記證、發
      票章、永豐商業銀行存摺、空白支票本等物而有經營福軒
      公司之實，並因在增加福軒公司營業額之目的下，以福軒
      公司名義開立本案支票作為該不動產交易之斡旋金，則被
      告抗辯其因自認有處理福軒公司事務權限而開立本案支票
      ，並無偽造支票或盜刻印章或盜用印文之故意，應堪可採
      。
（二）另公訴人提出之本案二紙支票、存證信函、掛號郵件收件
      回執、合作協議書、協議草約、ＡＳ0000000號、
      ＡＳ0000000號支票等證據，至多僅能證明被告確
      有以福軒公司名義簽發本案支票及於交付他人後遭退票之
      事實，並無法證明被告係有偽造有價證券、盜刻印章或盜
      用印文之犯意，均無從據此即認被告確有公訴人所指之犯
      行。
五、綜上所述，本案公訴人所提證據及指出證明之方法，無從說
    服本院形成被告確有偽造有價證券、偽造印章、印文等犯行
    之心證。此外，復無其他積極證據足資認定被告確有公訴人
    所指上揭犯行，既不能證明被告犯罪，揆諸前揭規定，自應
    為無罪之諭知。
據上論斷，應依刑事訴訟法第三百零一條第一項，判決如主文。
本案經檢察官孫沛琦到庭執行職務。
中    華    民    國    97    年    11    月    18    日
                  刑事第七庭審判長法  官  高偉文
                                  法  官  林欣苑
                                  法  官  林勇如
上正本證明與原本無異。
如不服本判決，應於判決送達後10日內（應抄附繕本）向本院提
出上訴狀（上訴書狀應敘述具體理由。上訴書狀未敘述上訴理由
者，應於上訴期間屆滿後二十日內補提理由書於原審法院。）。
告訴人或被害人如對於本判決不服者，應具備理由請求檢察官上
訴，其上訴期間之計算係以檢察官收受判決正本之日期為準。
                                  書記官  葉潔如
中    華    民    國    97    年    11    月    18    日
附表：
┌─┬─────┬──────────────────┐
│編│支票號碼  │偽填之票據內容                      │
│號│          │                                    │
├─┼─────┼──────────────────┤
│一│AS0000000 │金額新台幣參拾伍萬元整、350,000、發 │
│  │          │票人簽章、發票日96年11月10日        │
├─┼─────┼──────────────────┤
│二│AS0000000 │金額新台幣壹拾伍萬元整、150,000、發 │
│  │          │票人簽章、發票日96年11月10日        │
└─┴─────┴──────────────────┘


司法院資訊處製作；財團法人民間司法改革基金會備份。
